【裁判字號】    97,消債清,76
【裁判日期】    980218
【裁判案由】    聲請清算程序
【裁判全文】
臺灣高雄地方法院民事裁定            97年度消債清字第76號
聲  請  人  甲○○
代  理  人  唐國盛律師
上列聲請人因消費者債務清理事件聲請進行清算程序，本院裁定
如下：
    主  文
聲請人即債務人甲○○自中華民國九十八年二月十八日十七時起
開始進行清算程序。
命司法事務官進行本件清算程序。
    理  由
一、按債務人不能清償債務或有不能清償之虞者，得依本條例所
    定更生或清算程序，清理其債務，消費者債務清理條例第3
    條定有明文。又債務人與金融機構協商成立者，不得聲請更
    生或清算，但因不可歸責於己之事由，致履行顯有重大困難
    者，不在此限；而本條例施行前，債務人依金融主管機關協
    調成立之中華民國銀行公會會員辦理消費金融案件無擔保債
    務協商機制與金融機構成立之協商，準用前項之規定，同條
    例第151 條第5 項、第6 項亦有明定。次按債務人於法院裁
    定開始更生程序或許可和解或宣告破產前，得向法院聲請清
    算；法院開始清算程序之裁定，應載明其年、月、日、時，
    並即時發生效力；法院裁定開始更生或清算程序後，得命司
    法事務官進行更生或清算程序，必要時得選任律師、會計師
    或其他適當之自然人或法人一人為監督人或管理人，同條例
    第80條、第83條第1 項、第16條第1 項亦規定至明。
二、本件聲請意旨略以：其有不能清償債務情事，前雖於95年5
    月15日曾依金融主管機關協調成立之中華民國銀行公會會員
    辦理消費金融案件無擔保債務協商機制，與最大債權銀行日
    盛商業銀行成立協商，約定聲請人應自95年6 月起，分120
    期，年息1.88％，於每月10日清償新台幣（下同）18,305元
    ，惟聲請人於協商成立後，因母親林含笑罹患壺腹癌持續治
    療中，聲請人遂自96年1 月起離職以照料母親，聲請人目前
    無業，因收入驟減，尚須扶養雙親，實無力再支應家庭生活
    支出，是聲請人並非主觀上惡意不履行協商，實乃客觀上確
    有不可歸責之事由所致，又聲請人無擔保或無優先權之債務
    總額未逾1,200 萬元，復未經法院裁定開始清算程序或宣告
    破產，爰依法聲請清算等語。
三、經查，聲請人前開主張，業據其提出協商成立協議書暨無擔
    保債務還款計畫、財產及收入狀況說明書、債權人清冊、財
    團法人金融聯合徵信中心綜合信用報告、財政部高雄市國稅
    局95、96年度綜合所得稅各類所得資料清單暨財產歸屬資料
    清單、勞工保險投保資料、母親林含笑於長庚紀念醫院高雄
    分院、高雄榮民總醫院就診之診斷證明書為憑。而查聲請人
    95年度、96年度之綜合所得收入分別為315,450 元（任職於
    中維機電有限公司）、0 元，有其綜合所得稅各類所得資料
    清單在卷可參，是其於協商成立之95年度每月平均收入約為
    26,288元，扣除每月協商款18,305元後，僅餘7,983 元，已
    低於內政部公告之97年度台灣省每人每月最低生活費9, 829
    元，顯見協商時並未適度考量聲請人收入及基本生活費用維
    持情況，所為之協商金額又過高，致聲請人事後無法繼續履
    約，已難認聲請人具有可歸責事由。又聲請人確於96年度無
    任何所得收入，業如前述，且其母親罹患壺腹癌，於96、97
    年間多次入院治療，此有聲請人母親林含笑於長庚紀念醫院
    高雄分院、高雄榮民總醫院就診之診斷證明書為參，故聲請
    人主張其於協商成立後，收入驟減，且需扶養照料罹癌母親
    ，致無法再依協議償還金額等情，應堪採信。從而，聲請人
    無法依協議繼續償還，既係因協商條件未能考量聲請人收入
    暨生活必要支出費用情況，且所約定之協商償還金額亦屬過
    高，而聲請人於協商成立後，因母親罹癌需人照料，且離職
    而無工作收入，致聲請人客觀收入不足以長期持續依協議償
    還，並非因協議後故意浪費或其他不利償還之行為，足認聲
    請人與金融機構協商成立之償還協議，係因不可歸責於聲請
    人之事由，致履行顯有重大困難。
四、綜上所述，聲請人之無擔保、無優先權債務總額未逾1,200
    萬元，且本件又查無聲請人有消費者債務清理條例第6 條第
    3 項、第8 條或第82條第2 項所定駁回清算聲請之事由存在
    ，從而，聲請人聲請清算，應屬有據，並依上開規定命司法
    事務官進行本件清算程序，爰裁定如主文。
中    華    民    國    98    年    2     月    18    日
              民事第一庭    法      官   郭瓊徽
上為正本係依原本作成。
本件不得抗告。
本裁定已於98年2 月18日17時公告。
中    華    民    國    98    年    2     月    18    日
                            書  記  官   簡文清


司法院資訊處製作；財團法人民間司法改革基金會備份。
